臺灣板橋地方法院民事判決　　　　　　　100年度訴字第571號
原　　　告　盧送妹
被　　　告　翁王桂娥
訴訟代理人　吳榮達律師
上列當事人間請求侵權行為損害賠償事件，原告提起附帶民事訴
訟（99年度附民字第541號），經本院刑事庭移送前來，本院於
民國100年5月17日言詞辯論終結，判決如下：
    主      文
原告之訴駁回。
訴訟費用由原告負擔。
    事實及理由
一、原告主張：緣原告以其配偶林萬生之名義，參加被告召集之
    互助會。第一會自民國86年1月10日起至90年11月10日止，
    ，會員共計60員，惟進行至第57會時，被告竟冒名投標，致
    該互助會倒會無法繼續，但原告當時仍是活會，致使原告受
    有新台幣（下同）57萬元之會款損失；另外原告自89年8月
    20日起，亦以林萬生名義參加被告擔任會首之另一互助會，
    會期預計至94年5月20日止，共計58位會員參加，原告繳至
    第15期會款時，被告又因冒標而致停會，致原告受有15萬元
    之損失；總計原告因被告前開侵權行為受有72萬元之損害，
    爰依侵權行為法律關係，請求被告給付65萬元及自起訴狀繕
    本送達翌日起至清償日止，按週年利息百分之五計算之利息
    。
二、被告則以：依據原告提出合會會單形式上觀之，該會單上並
    無被告名義；又系爭合會係屬內標制度，故應支付各得標會
    員之金額需扣除標金；又原告於91年間即已向警察局對被告
    提出刑事告訴，足見原告當時即已知悉損害及賠償義務人，
    惟原告遲至99年9月21日始提出本件民事請求，顯已超過民
    法第197條第1項所規定2年之消滅時效，原告侵權行為損害
    賠償請求權已罹於時效等語為辯。並聲明：(一)、原告之訴駁
    回。(二)、如受不利判決，願供擔保請准宣告免為假執行。
三、按時效完成後，債務人得拒絕給付，民法第144條第1項定有
    明文。次按因侵權行為所生之損害賠償請求權，自請求權人
    知有損害及賠償義務人時起，2 年間不行使而消滅。自有侵
    權行為時起，逾10年者亦同，復為民法第197條第1項所規定
    。原告主張上開侵權行為之情事，惟為被告依上開規定提出
    時效抗辯，經查，原告主張被告上開侵權行為既係自90年10
    月間發生，且原告於被告停會時即知上情，並於91年2月間
    即向臺灣板橋地方法院檢察署檢察官提起詐欺告訴，此有檢
    察事務官詢問筆錄1份在卷可稽（見板橋地檢署91年度偵字
    第11951號偵查卷宗91年2月26日詢問筆錄），足認原告至遲
    自91年2月26日提出刑事告訴時，即就本件侵權行為之損害
    及賠償義務人瞭解甚明，然其遲於99年9月21日始在相關刑
    案一審中提起刑事附帶民事起訴狀（99年度附民字第541號
    卷第1、2頁），已罹於民法第197條第1項規定2年時效，至
    為灼然。雖原告以：因被告潛逃並遭相關刑案通緝，於被告
    遭緝獲逮捕歸案前，原告無法對其提起附帶民事訴訟，故消
    滅時效應自被告被逮捕歸案時起算等情為辯，非惟被告所否
    認，原告亦未提出上開辯詞之法律依據何在，且縱謂被告於
    相關刑案逃匿無蹤，原告本得逕行提起一般民事訴訟對被告
    進行請求，並無非俟於相關刑案中提起附帶民事訴訟方得對
    被告請求之理，即被告是否逃匿，亦無從阻礙原告可行使本
    件侵權行為損害賠償請求權之狀態，是原告此部分之主張與
    法相違，自無可採；被告提出時效抗辯，洵屬有據，自可採
    信。
四、綜上所述，本件被告所為時效抗辯，洵屬有理。從而，原告
    依據侵權行為之法律關係，請求被告應給付原告65萬元，及
    自起訴狀繕本送達之翌日起至清償日止，按週年利率5%計算
    之利息，為無理由，應予駁回。
五、本件事證已臻明確，兩造其餘攻擊防禦方法及舉證，經本院
    詳加審酌後，或與本件之爭執無涉，或對本件判決結果不生
    影響，爰不一一論述，併此敘明。
六、訴訟費用負擔之依據：民事訴訟法第78條。
中    華    民    國    100    年    5    月    31    日
                  民事第三庭    法  官  邱育佩
以上正本係照原本作成
如對本判決上訴，須於判決送達後20日內向本院提出上訴狀。如
委任律師提起上訴者，應一併繳納上訴審裁判費。
中    華    民    國   100    年    5     月    31    日
                                書記官  彭麗紅